臺灣臺北地方法院刑事判決　　　九十三年度訴字第一七四四號
　　公　訴　人　臺灣臺北地方法院檢察署檢察官
　　被　　　告　戊○○
　　選任辯護人　徐方齡律師
　　被　　　告　丙○原名周尚.
上列被告等因偽造文書案件，經檢察官提起公訴（九十三年度偵
字第一三八八八號），本院判決如下：
    主  文
戊○○、丙○共同連續行使偽造公文書，足以生損害於公眾及他
人，戊○○處有期徒刑壹年肆月，丙○處有期徒刑壹年陸月，均
緩刑參年。
    事  實
一、戊○○於上方旅行社（臺北市松山區○○○路○段十九號四
    樓之二）擔任導遊工作，丙○（原名周尚鴻）則從事外籍勞
    工人力仲介業務，渠等二人前於泰國與不詳姓名之柬埔寨國
    籍成年男子「王文彬」結識，竟於民國八十五年五月初某日
    ，共同基於行使偽造準公文書之概括犯意聯絡，先於八十五
    年五月初，「王文彬」約定由戊○○至柬埔寨國金邊市，帶
    領假冒臺灣地區人民之大陸地區人民持有「王文彬」於東南
    亞業已變造完成之中華民國人民乙○○、丁○○、癸○○、
    己○○、辛○○、壬○○、庚○○、子○○、蘇建隆等九人
    護照至越南國河內，準備搭乘法航過境巴黎機場，前往加拿
    大。戊○○即於八十五年五月九日申請加拿大簽證，於同年
    五月十八日搭機前往曼谷，與「王文彬」會合，二人同往金
    邊市，由「王文彬」將該九名大陸地區人民交給戊○○，戊○○帶領該九名中國大陸人民，分持業經變造之如附表所示
    九本護照，而該九本護照內，均經偽造如附表所示由中華民
    國中正機場依法執行通關查驗職務之公務員所蓋用之「中華
    民國中正機場出境１９９６‧ＭＡＹ１８」之出境查驗圓戳
    文字，用以表示各該護照之持有人業經出境查驗之用意，並
    由戊○○帶同該九名大陸人士持附表所示護照併同其上偽造
    出境查驗章戳連續向各該海關人員行使，而由柬埔寨國關口
    進入越南國關口，在胡志明市旅館住宿，翌（十九）日於胡
    志明市機場行使前述變造之護照。同年五月中旬，周尚鴻依
    「王文彬」之指示，在臺北市託亞太旅行社購買前開乙○○
    等九人名義及戊○○、周尚鴻以河內為起站，經巴黎前往蒙
    特婁、溫哥華及返臺灣之單程機票，於八十五年五月二十一
    日搭機前往曼谷，同年月二十二日轉往河內，在旅館與戊○○會合，將前開乙○○等九人及戊○○之機票交給戊○○。
    同日下午五時許，戊○○、周尚鴻帶同前開九名大陸地區人
    民，持上開變造護照併同其上如附表所示之偽造出境查驗章
    戳文字在河內機場辦理登機手續而向航空公司職員行使，均
    足以生損害於我國入出境機關管理國民入出境資料之正確性
    、乙○○、丁○○、癸○○、己○○、辛○○、壬○○、庚○○、子○○及蘇建隆等人，嗣經法航人員發現護照係經變
    造，報告河內機場公安辦公室查獲，並當場扣得如附表所示
    之變造護照九本，始查知上情。
二、案經臺灣高等法院檢察署函送臺灣臺北地方法院檢察署檢察
    官偵查起訴。
　　理  由
一、訊據被告戊○○就前揭犯罪事實均坦承不諱，而被告丙○雖
    坦承曾於八十五年五月受「王文彬」指示，而在臺灣亞太旅
    行社購買十一張機票，並前去越南河內與被告戊○○會合，
    而於八十五年五月二十二日與九名大陸人士前去河內機場辦
    理登機手續，與遭查獲該九名大陸人士所持用之臺灣護照係
    屬變造且均蓋用附表所示偽造出境查驗戳章之事實，惟矢口
    否認有何行使偽造準公文書犯行，並辯稱：伊係受「王文彬
    」所託而代拿機票並前去河內交付機票，伊不知該九名大陸
    人士所持用之臺灣護照係經變造，亦不知護照內有偽造出境
    查驗章戳云云。本院經查：
（一）被告戊○○於八十五年五月十八日搭機前往曼谷，與「王
      文彬」會合，二人同往金邊市，由「王文彬」將上開九名
      大陸地區人民交給被告戊○○，並由被告戊○○帶領該九
      名中國大陸人民，分持變造之前開九本護照，而該九本護
      照內，均經偽造由中華民國中正機場依法執行通關查驗職
      務之公務員所蓋用之「中華民國中正機場出境１９９６‧
      ＭＡＹ１８」之出境查驗圓戳文字，以表示各該護照之持
      有人業經出境查驗之用意，由柬埔寨國關口進入越南國關
      口，在胡志明市旅館住宿，翌（十九）日於胡志明市機場
      行使前述變造之護照。而被告丙○則依「王文彬」之指示
      ，購買前開乙○○等九人名義及被告戊○○、丙○以河內
      為起站，經巴黎前往蒙特婁、溫哥華及返臺灣之機票，於
      八十五年五月二十一日搭機前往曼谷，同年月二十二日轉
      往河內，在旅館與戊○○會合，將前開乙○○等九人及戊○○之機票交給戊○○。同日下午五時許，戊○○、周尚
      鴻帶同前開九名大陸地區人民，在河內機場辦理登機手續
      ，經法航人員發現護照係經變造之事實，業據被告二人於
      偵審中均坦承不諱，並有國人入出境端末查詢報表被告之
      出入境紀錄（見偵卷第一０四、一０五頁）、外交部領事
      事務局八十六年五月一日領(一)第８６５３００２８７１
      號函附壬○○等九人九人普通護照申請書影本及內政部警
      政署航空警察局證照鑑驗通知書、乙○○、丁○○、癸○○、辛○○、壬○○、庚○○、子○○、蘇建隆、己○○
      之證照鑑驗報告及護照影本等分別在卷可稽（見偵卷第九
      四至一０二、一六九至一七九、二一六至二五三頁），故
      被告戊○○、丙○分別受「王文彬」所委託，而於前述時
      地先後偕同該九名大陸人士持變造臺灣護照併同其上如附
      表所示之偽造出境查驗章戳向各該海關及航空公司人員行
      使之事實，首堪認定。
（二）次查，被告二人與「王文彬」接洽之經過，業據被告戊○○供稱：「王文彬」要伊帶團到加拿大，並沒有加拿大行
      程等語綦詳（見偵卷第十頁），復據被告丙○供稱：八十
      五年五月「王文彬」和伊聯絡，他說有一個團要到加拿大
      ，叫伊可不可以到越南帶團員之機票給領隊戊○○等語在
      卷（見偵卷第十一頁），則被告二人顯於八十五年五月間
      即就將前去東南亞帶團前去加拿大一事有所認知。
（三）再查，被告丙○雖辯稱：機票票款是「王文彬」委請不知
      名之陳姓男子去旅行社付款，伊僅係代拿機票云云（見本
      院卷第三一頁背面、偵卷第二十、一四六、一五０頁），
      然被告丙○向亞太旅行社購買前揭國際機票之經過，業據
      證人即亞太旅行社職員甲○○證稱：八十五年五月十日左
      右被告丙○委託伊代為訂購由河內經巴黎到加拿大蒙特婁
      ，再經由溫哥華回臺北的機位，伊即分別向法航及加拿大
      航空訂位，並於八十五年五月十八日分別向法航及加航開
      立單程機票，被告丙○並於八十五年五月二十一日上午以
      現金新台幣八十二萬三千元親自到亞太旅行社將機票換走
      ‧‧‧‧被告丙○所開立的由越南經巴黎至加拿大再返回
      臺北的行程機票，其價格遠高於一般行程，伊問過被告丙○為何要這樣開立，且若在越南開立將便宜甚多，被告丙○表示因係朋友急需所以在臺開立機票等語詳實（見偵卷
      第一０六至一０八頁），並有亞太旅行社受理訂位姓名表
      及購票證明單在卷得參（見偵卷第一０九至一一二頁），
      從而被告丙○辯稱伊未經手購買機票款項僅係代拿機票云
      云，尚與事實不符，另再參酌被告丙○訂購國際機票之過
      程，顯係刻意在臺灣地區開立由河內經巴黎轉赴加拿大蒙
      特婁再經由溫哥華回臺北之單程國際機票，考其用意即在
      引導各該行程所經之航空公司及海關人員誤信該九名大陸
      人士確係臺灣居民，且被告丙○長期出入國境並辦理外勞
      仲介業務經歷甚久，卻受「王文彬」委請以高價購買異於
      常規行程之機票，則被告丙○辯稱伊無犯罪故意云云，已
      非可採。
（四）另查，被告丙○就前去河內及會合後之過程係供稱：與該
      九名大陸人士一起在機場報到，知道該九人拿臺灣護照（
      見偵卷第二六二頁）、伊僅係在搭機當天送交機票，伊不
      清楚到加拿大後有沒有預定的旅遊行程，也不知道到加拿
      大後住何飯店，伊到加拿大之後就打算脫隊（見偵卷第二
      六二頁）、「王文彬」把名單傳真給伊，伊就幫忙訂機票
      ，然後伊就把機票帶到泰國再到河內把票交給被告戊○○
      ，「王文彬」說要負擔伊到加拿大機票的一半，約三萬多
      元（見本院卷第八五、八六頁），則衡諸被告丙○應知臺
      北赴加拿大有直飛班機，被告丙○實無須先由臺北飛往泰
      國曼谷轉赴越南河內，再由河內飛往法國巴黎再前去加拿
      大之理，更參酌被告戊○○及該九名大陸人士亦在越南河
      內等候被告丙○交付上開價格及行程均異於常情之單程機
      票，且該九名大陸人士並無任何旅遊行程或住宿飯店之規
      劃以觀，足見「王文彬」要求被告丙○、戊○○所辦理者
      ，即係對該九名大陸人士負有使其等成功冒名入境加拿大
      之任務，故被告二人與「王文彬」及該九名大陸人士間，
      就行使附表所示之偽造出境印戳之犯行，顯有犯意聯絡之
      理甚明。
（五）綜上所述，被告戊○○之自白確與事實相符，被告丙○辯
      稱僅係代拿機票不知該九名大陸人士非臺灣居民云云，要
      屬臨訟卸責之詞，要難信實，從而本件事證明確，被告二
      人行使偽造準公文書犯行同堪認定，均應依法論科。
二、按「以偽刻中華民國中正機場出境入境印戳，加蓋於護照簽
    證欄上，偽造虛構中正機場表示該護照持有人係合法出境及
    入境，雖偽刻之上開印戳，並非表示公務機關或機關長官資
    格，而非公印，但該印戳加蓋於護照簽證欄上，既表示持有
    該護照之人為合法出境或入境者，即與刑法第二百二十條所
    稱足以表示其用意之證明者相當，係屬於偽造刑法第二百二
    十條以文書論之公文書。又以加蓋於護照簽證欄上所蓋之我
    國境管單位所蓋之入出境查驗日期戳記，表示該護照持有人
    係合法於該戳記日期出入我國國境之事實，而國民入、出國
    ，應備護照等有效證件，經主管機關查驗相符，於其護照等
    證件內加蓋入、出國查驗章戳後始准入出國，入出國查驗辦
    法第三條第一項第一款、第七條第一項第一款分別定有明文
    。是以上訴人先持上開護照出境前往泰國，復持該護照回台
    ，於入出境查驗時均出示該護照供查驗關員查驗，是其於受
    驗當時均本於該護照之內容有所主張」（最高法院九十一年
    度台上字第七一四四號判決要旨參照）。是核被告戊○○、
    周尚鴻二人所為，均係犯刑法第二百十六條、第二百二十條
    第一項、第二百十一條之行使偽造準公文書罪。被告戊○○
    、周尚鴻與綽號「王文彬」之成年男子及上開九名成年大陸
    人士間，就前開行使偽造準公文書犯行有犯意聯絡及行為分
    擔，為共同正犯。被告等先後多次行使偽造準公文書犯行，
    均時間緊接，且所犯罪名與構成要件相同，顯係基於概括犯
    意而為之，均為連續犯。爰審酌被告二人犯罪之動機係一時
    失慮、手段、分工、品行、智識程度、所生危害及被告戊○○尚知坦認犯行及被告丙○亦坦承事實經過之態度等一切情
    狀，分別量處如主文所示之刑，以資懲儆。此外被告戊○○
    未曾受有期徒刑以上刑之宣告，而被告丙○前雖曾受有期徒
    刑之宣告，但於五年內未曾受有期徒刑以上刑之宣告，分別
    有臺灣高等法院被告全國前案紀錄表在卷可稽（見本院卷第
    五至十四頁），經此教訓後，應均知警惕，當無再犯之虞，
    本院因認對其等所宣告之刑，以暫不執行為適當，爰均併予
    宣告緩刑三年，以勵自新。末查，扣案如附表所示之查驗章
    戳均係出於偽造之事實，有內政部警政署航空警察局證照九
    十三年五月二十四日航警查鑑字第０九三００五００一號鑑
    驗通知書（見偵卷第二一六至二二五頁），惟該等章戳並非
    屬印文，有前揭最高法院判決可資參照，自無從依刑法第二
    百十九條宣告沒收，且該等變造護照應係屬各該遭冒名之被
    害人所有，亦非被告二人、「王文彬」及該九名大陸人士所
    有之物，而該等變造護照並經外交部予以處置，尚無從併予
    沒收。
三、至被告二人於東南亞行使變造護照部分，係在中華民國領域
    外行使變造護照罪，並不屬於我國刑法第五條、第七條所定
    適用於中華民國領域外犯罪之罪，自無從適用我國刑法併予
    審理論究；且被告二人前經臺灣高等法院以九十三年度上更
    一字第五七號刑事判決判處無罪部分，即係前遭起訴於東南
    亞行使變造護照部分，然該部分既經判決無罪確定，尚與本
    院前揭論罪科刑之犯行無裁判上一罪關係，自不為該確定判
    決之既判力所及，是辯護人具狀請求諭知免訴，尚有誤會，
    均併此敘明。
據上論斷，應依刑事訴訟法第二百九十九條第一項前段，刑法第
二十八條、第五十六條、第二百十六條、第二百二十條第一項、
第二百十一條、第七十四條第一款、第二款，判決如主文。
本案經檢察官趙雪瑛到庭執行職務。
中　　華　　民　　國　九十四  年　八　　月　　十六　　日
　　　　　　　　　刑事第十庭  審判長法　官丁蓓蓓
                                    法  官蔡世祺
                                    法  官劉煌基
上正本證明與原本無異。
如不服本判決，應於判決送達後十日內向本院提出上訴狀（應抄
附繕本）。告訴人或被害人如對於本判決不服者，應具備理由請
求檢察官上訴，其上訴期間之計算係以檢察官收受判決正本之日
期為準。
                                    書記官林妙穗
中　　華　　民　　國　九十四  年　八　　月　　十六　　日
附表
┌──┬────┬────┬──────────────┐
│編號│護照姓名│護照號碼│ 偽造之查驗章戳             │
├──┼────┼────┼──────────────┤
│ 一 │己○○  │M0000000│ 「中華民國中正機場出境1996 │
│    │        │        │  ‧ＭＡＹ18」之出境查驗圓戳│
│    │        │        │  一枚                      │
├──┼────┼────┼──────────────┤
│ 二 │蘇建隆  │M0000000│ 同上                       │
├──┼────┼────┼──────────────┤
│ 三 │子○○  │M0000000│ 同上                       │
├──┼────┼────┼──────────────┤
│ 四 │癸○○  │M0000000│ 同上                       │
├──┼────┼────┼──────────────┤
│ 五 │壬○○  │M0000000│ 同上                       │
├──┼────┼────┼──────────────┤
│ 六 │蔡文蕙  │M0000000│ 同上                       │
├──┼────┼────┼──────────────┤
│ 七 │庚○○  │M0000000│ 同上                       │
├──┼────┼────┼──────────────┤
│ 八 │丁○○  │M0000000│ 同上                       │
├──┼────┼────┼──────────────┤
│ 九 │乙○○  │M0000000│ 同上                       │
└──┴────┴────┴──────────────┘
附錄論罪法條：
中華民國刑法第211條
 (偽造變造公文書罪)
偽造、變造公文書，足以生損害於公眾或他人者，處一年以上七
年以下有期徒刑。
中華民國刑法第216條
(行使偽造變造或登載不實之文書罪)
行使第210條至第215條之文書者，依偽造、變造文書或登載不實
事項或使登載不實事項之規定處斷。
中華民國刑法第220條第1項
在紙上或物品上之文字、符號、圖畫、照像，依習慣或特約，足
以為表示其用意之證明者，關於本章及本章以外各罪，以文書論
。
